---
title: "tarea 14"
output: html_document
date: "2023-11-20"
---

```{r setup, include=FALSE}
knitr::opts_chunk$set(echo = TRUE)
library(tidyverse)
library(patchwork)
```

Revisar el ejemplo de Metropolis Gamma y experimentar con el tamaño de salto.

<https://tereom.github.io/fundamentos-2023/m%C3%A9todos-de-cadenas-de-markov-monte-carlo.html#ejemplo-16>

Repite este proceso varias veces.

```{r}
crear_metropolis <- function(fun_log, sigma_salto = 0.1){
  # la entrada es la log posterior
  iterar_metropolis <- function(theta_inicial, n){
    p <- length(theta_inicial)
    nombres <- names(theta_inicial)
    iteraciones <- matrix(0, nrow = n, ncol = p)
    colnames(iteraciones) <- nombres
    iteraciones[1,] <- theta_inicial
    for(i in 2:n){
      theta <- iteraciones[i - 1, ]
      theta_prop <- theta + rnorm(p, 0, sigma_salto)
      # exp(log(p) - log(q)) = p/q
      cociente <- exp(fun_log(theta_prop) - fun_log(theta))
      if(cociente >= 1 || runif(1,0,1) < cociente){
        iteraciones[i, ] <- theta_prop
      } else {
        iteraciones[i, ] <- theta  
      }
    }
    iteraciones_tbl <- iteraciones %>% 
      as_tibble() %>%  
      mutate(iter_num = row_number()) %>% 
      select(iter_num, everything())
    iteraciones_tbl
  }
  iterar_metropolis
}
```

```{r}
sim_indep <- tibble(theta = rgamma(10000, 20, 100))
ggplot(sim_indep, aes(x = theta)) + geom_histogram()
```

Verifica que:

1.  Si el tamaño de paso es muy chico, las estimaciones de la media tienen sesgo alto.


```{r}
# logaritmo de densidad no normalizada
log_f_dist <- function(x) 210 + dgamma(x, 20, 100, log = TRUE)
# iterar
sigma_salto = c(0.001,0.001/100, 0.001*100) 
iterador_metro_chico <- crear_metropolis(log_f_dist, sigma_salto = sigma_salto[2])
sims_chico_tbl <- iterador_metro_chico(c(theta = 0.02), 50000)
g_sim <- ggplot(sims_chico_tbl %>% filter(iter_num < 3000), aes(x = iter_num, y = theta)) + geom_line() + ylim(c(0, 0.5))
dist_bplot <- ggplot(tibble(x = rgamma(10000, 20, 100)), aes(y = x, x = "a")) + geom_violin() + ylab("") + ylim(0, 0.5)
g_sim + dist_bplot + plot_layout(widths = c(5, 1))
```

2.  Si el tamaño de paso es muy grande, las estimaciones tienen varianza alta.

```{r}
# iterar
sigma_salto = c(0.001,0.001/100, 0.001*100) 
iterador_metro_chico <- crear_metropolis(log_f_dist, sigma_salto = sigma_salto[3])
sims_chico_tbl <- iterador_metro_chico(c(theta = 0.02), 50000)
g_sim <- ggplot(sims_chico_tbl %>% filter(iter_num < 3000), aes(x = iter_num, y = theta)) + geom_line() + ylim(c(0, 0.5))
dist_bplot <- ggplot(tibble(x = rgamma(10000, 20, 100)), aes(y = x, x = "a")) + geom_violin() + ylab("") + ylim(0, 0.5)
g_sim + dist_bplot + plot_layout(widths = c(5, 1))
```

3.  Si el tamaño de paso es adecuado, obtenemos buena precisión en la estimación de la media posterior.

```{r}
# iterar
sigma_salto = c(0.001,0.001/100, 0.001*100) 
iterador_metro_chico <- crear_metropolis(log_f_dist, sigma_salto = sigma_salto[1])
sims_chico_tbl <- iterador_metro_chico(c(theta = 0.02), 50000)
g_sim <- ggplot(sims_chico_tbl %>% filter(iter_num < 3000), aes(x = iter_num, y = theta)) + geom_line() + ylim(c(0, 0.5))
dist_bplot <- ggplot(tibble(x = rgamma(10000, 20, 100)), aes(y = x, x = "a")) + geom_violin() + ylab("") + ylim(0, 0.5)
g_sim + dist_bplot + plot_layout(widths = c(5, 1))
```


4.  Explica estos tres casos en términos de la convergencia de las realizaciones de la cadena de Markov.

Con saltos chicos la diferencia va ser minima y es muy posible que se queda en el mismo lugar. Al contrario con salos muy altos se puede princar mimnas o maximas y por lo tanto hay mucha varianza y no encuentra el valor real.

5.  Explica cómo afecta a cada caso el valor inicial de las simulaciones de Metrópolis. Repite para otra estadística, como la desviación estándar o el rangon intercuartil.

```{r}
# iterar: theta inicial 0.4, salto 0.001
sigma_salto = c(0.005,0.001) 
theta_init = c(0.4, 0.02, 0.002)
iterador_metro_chico <- crear_metropolis(log_f_dist, sigma_salto = sigma_salto[2])
sims_chico_tbl <- iterador_metro_chico(c(theta = theta_init[1]), 50000)
g_sim <- ggplot(sims_chico_tbl %>% filter(iter_num < 3000), aes(x = iter_num, y = theta)) + geom_line() + ylim(c(0, 0.5))
dist_bplot <- ggplot(tibble(x = rgamma(10000, 20, 100)), aes(y = x, x = "a")) + geom_violin() + ylab("") + ylim(0, 0.5)
g_sim + dist_bplot + plot_layout(widths = c(5, 1))
```

```{r}
# iterar: theta inicial 0.002, salto 0.001
sigma_salto = c(0.005,0.001) 
theta_init = c(0.4, 0.02, 0.002)
iterador_metro_chico <- crear_metropolis(log_f_dist, sigma_salto = sigma_salto[2])
sims_chico_tbl <- iterador_metro_chico(c(theta = theta_init[1]), 50000)
g_sim <- ggplot(sims_chico_tbl %>% filter(iter_num < 3000), aes(x = iter_num, y = theta)) + geom_line() + ylim(c(0, 0.5))
dist_bplot <- ggplot(tibble(x = rgamma(10000, 20, 100)), aes(y = x, x = "a")) + geom_violin() + ylab("") + ylim(0, 0.5)
g_sim + dist_bplot + plot_layout(widths = c(5, 1))
```

```{r}
# iterar theta inicial 0.4, salto 0.005
sigma_salto = c(0.005,0.001) 
theta_init = c(0.4, 0.02, 0.002)
iterador_metro_chico <- crear_metropolis(log_f_dist, sigma_salto = sigma_salto[1])
sims_chico_tbl <- iterador_metro_chico(c(theta = theta_init[1]), 50000)
g_sim <- ggplot(sims_chico_tbl %>% filter(iter_num < 3000), aes(x = iter_num, y = theta)) + geom_line() + ylim(c(0, 0.5))
dist_bplot <- ggplot(tibble(x = rgamma(10000, 20, 100)), aes(y = x, x = "a")) + geom_violin() + ylab("") + ylim(0, 0.5)
g_sim + dist_bplot + plot_layout(widths = c(5, 1))
```


Si elegimos el valor inicial muy alto de lo que realmente es, se requiere mas pasos/iteraciones para llegar si usamos el mismo salto. Se tendria que aumentar el valor del salo, en el ejemplio arriba, theta inicial es 0.04 (el doble del valor que final). si iniciamos un el salto inicial de 0.001 no se acerca con 50000 iteraciones. Si aumentamos el salto a 0.005, vemos que casi llega. Un comportamento parecido se nota cuando el valor inicial es mucho mas pequiño que el valor final, p.e. 0.002. Si un se usa el salto inicial de 0.001 se acerca pero no llega. Aumentando el valor del salto a 0.005 ya llega con el numero de interaciones. Una opción siempre puede ser aumentar el numero de interacion a costo de tiempo.


otra estadistica: desviacion estandard

```{r}
# logaritmo de 
log_f_dist2 <- function(x) {
 z<-dnorm(x, 1, 0.5)
 #log(z)
 z
}
  
```


```{r}
# iterar theta inicial 1.4, salto 0.005
sigma_salto = c(0.005,0.001) 
theta_init = c(1.4, 0.02, 0.002)
iterador_metro_chico <- crear_metropolis(log_f_dist2, sigma_salto = sigma_salto[1])
sims_chico_tbl <- iterador_metro_chico(c(theta = theta_init[1]), 50000)
g_sim <- ggplot(sims_chico_tbl %>% filter(iter_num < 3000), aes(x = iter_num, y = theta)) + geom_line() + ylim(c(-1, 2.5))
dist_bplot <- ggplot(tibble(x = rnorm(10000, 1, 0.5)), aes(y = x, x = "a")) + geom_violin() + ylab("") + ylim(-1,2.5)
g_sim + dist_bplot + plot_layout(widths = c(5, 1))

```

