---
title: "flight_analysis"
output: html_document
date: "2023-10-12"
---

```{r setup, include=FALSE}
knitr::opts_chunk$set(echo = TRUE)
```

## Flight Analysis
# importing necessary libraries
```{r flights}
library(nycflights13)
library(dplyr)
library(tidyverse)
library(patchwork)
```

We have to answer the following questions:

¿Cuàl es la Aerolíneas con más retrasadas?
¿Cuál es la distribuciones del retraso?
¿Cuál es el avión más retrasado?
¿Cuál es el avión que más recorrió, el top 10 distancia, viajes?
¿Los vuelos están vinculados a la ruta?
¿Cuál es frecuencia de retrasos por hora?
¿Hay diferencia por aeropuerto en retrasos?
¿Hay diferencia por mes en retrasos?
¿Cuál es el peor vuelo?
¿Cuál es el peor día de la semana para volar?

```{r ,fli echo=FALSE}
# para ver las variables y la estrcutura de "flights"
glimpse(flights)
```
**¿Cuàl es la Aerolíneas con más retrasadas?**
```{r}
 # define NA en "delays" con valor 0
idx_dep_delay <- which(is.na(flights$dep_delay))
flights$dep_delay[idx_dep_delay] <- 0
idx_arr_delay <- which(is.na(flights$arr_delay))
flights$arr_delay[idx_arr_delay] <- 0
# group by Airline and calculated the max delay
max_delay_per_airline <-
  flights %>% group_by(carrier) %>% 
    summarise(max_dep_delays = sum(dep_delay), 
              max_arr_delays = sum(arr_delay)) 

## aqui me gustaria saber como hacer los 
max_delay_per_airline
airline_max_dep_delay <- max(max_delay_per_airline$max_dep_delays)
idx_carrier_dep <- which(airline_max_dep_delay == max_delay_per_airline$max_dep_delays )
print("Aerolinea con mayor retrasos de los salidas:")
airline_max_arr_delay <- max(max_delay_per_airline$max_arr_delays)
idx_carrier_arr <- which(airline_max_arr_delay == max_delay_per_airline$max_arr_delays )
print("Aerolinea con mayor retrasos de los llegadas:")
print(max_delay_per_airline[idx_carrier_arr, c(1,3)])
# get the carriers
carrier_max_dep = max_delay_per_airline[idx_carrier_dep, 1]$carrier
carrier_max_arr = max_delay_per_airline[idx_carrier_arr, 1]$carrier
# get the delay times
carrier_max_dep_time = max_delay_per_airline[idx_carrier_dep, 2]$max_dep_delays
carrier_max_arr_time = max_delay_per_airline[idx_carrier_arr, 3]$max_arr_delays
result_tbl <- tibble(carrier = c(carrier_max_dep, carrier_max_arr), 
                       delays =c(carrier_max_dep_time, carrier_max_arr_time) )

result_tbl
```
**¿Cuál es la distribuciones del retraso?**
```{r}
dep_plot <- ggplot(flights, aes(x = dep_delay)) +
  geom_histogram() +
  labs(title = "Histogram of departure delays")

dep_plot_qq <- ggplot(flights, aes(sample = dep_delay)) +
  geom_qq(distribution = stats::qnorm) +
  geom_qq_line(color = "red") +
  labs(title = "Q-Q of departure delays")

arr_plot <- ggplot(flights, aes(x = arr_delay)) +
  geom_histogram() +
  labs(title = "Histogram of arrival delays")

arr_plot_qq <- ggplot(flights, aes(sample = arr_delay)) +
  geom_qq(distribution = stats::qnorm) +
  geom_qq_line(color = "red") +
  labs(title = "Q-Q of arrival delays")

dep_plot + arr_plot
dep_plot_qq + arr_plot_qq

```
¿Cuál es el avión más retrasado?
```{r}
tailnum_delays <- flights %>% group_by(tailnum) %>% 
  select( dep_delay, arr_delay) %>% 
  summarise(dep_delays = sum(dep_delay), arr_delays = sum(arr_delay))

idx_tailnum_arr <-which(tailnum_delays$arr_delays %>% max() == tailnum_delays$arr_delays)
tailnum_most_delays_arr <- tailnum_delays$tailnum[idx_tailnum_arr]

idx_tailnum_dep <-which(tailnum_delays$dep_delays %>% max() == tailnum_delays$dep_delays)
tailnum_most_delays_dep <- tailnum_delays$tailnum[idx_tailnum_dep]


result_tbl %>% mutate(plane_with_most_delay = c(tailnum_most_delays_dep, tailnum_most_delays_arr))
```
¿Cuál es el avión que más recorrió, el top 10 distancia, viajes?
```{r}
distance_arranged <- flights %>%group_by(tailnum) %>%  arrange(desc(distance))
distance_arranged["distance"]
```

