---
title: "Tarea-04"
author: "Thomas M. Rudolf"
format:
  html:
    self-contained: true
editor: visual
---

```{r setup, include=FALSE}
knitr::opts_chunk$set(echo = TRUE, error = TRUE)
```

Cargamos los paquetes que necesitaremos:

```{r}
library(tidyverse)
library(nullabor)
library(patchwork)
```

## Pruebas visuales y Permutación

#### Pruebas de permutación

1.  La tabla de datos *Phillies2009* contiene información de la temporada de baseball 2009 para el equipo de Philadelphia *Phillies*, en este ejercicio queremos comparar los strikes (`StrikeOuts`) entre los juegos en casa y de visitante:

<!-- -->

```{r}
# Lectura de datos
phillies <- read_csv("Phillies2009.csv")
glimpse(phillies)
```

a)  Realiza un *lineup* donde cada panel muestre un diagrama de caja y brazos para la variable de interés separando los juegos jugados en casa (home) y los juegos jugados fuera (away). ¿Puedes localizar los datos verdaderos entre los nulos?

```{r}
# Line up data
perms_Location <- lineup(null_permute("Location"), phillies, n = 12)
glimpse(perms_Location)
ggplot(perms_Location, aes(x = Location, y = StrikeOuts)) +
  geom_boxplot() +
  facet_wrap(~.sample)

decrypt(perms_Location)
```

b)  Calcula el promedio de strikes por juego en cada grupo (donde grupo se define por Location).

    ```{r}
    ave_Strikes <- phillies  |>  
      group_by(Location) |> 
      summarise(mean_Strikes = mean(StrikeOuts)) |>  
      ungroup() |> 
      pivot_wider(names_from = Location, values_from = mean_Strikes) |> 
      mutate(difference = Home - Away)
    glimpse(ave_Strikes)
    ```

c)  Realiza una prueba de permutación para la diferencia de las medias. Grafica la distribución de referencia y calcula el valor *p* de dos colas.

    ```{r}
    set.seed(123)
    location_strikes_tbl <- phillies |> select(Location, StrikeOuts)
    perm_Strikes <- lineup(null_permute("Strikeouts"), location_strikes_tbl, n = 5000)

    resume_strikeouts <- perm_Strikes |> 
      group_by( .sample, Location ) |> 
      summarise(mean_strikeouts = mean(StrikeOuts)) |> 
      pivot_wider(names_from = Location, values_from = mean_strikeouts) |> 
      mutate(difference = Home - Away)


    g1 <- ggplot(resume_strikeouts, aes(sample=difference)) +
      geom_qq(distribution=stats::qunif) + 
      xlab("f") + ylab("difference home-away") +labs(subtitle = "Distribucion nula o de referencia") +
      geom_hline(yintercept = ave_Strikes$difference)
    g2 <- ggplot(resume_strikeouts, aes(x =difference)) + 
        geom_hline(yintercept = ave_Strikes$difference) +
      geom_histogram(binwidth = 0.04) + 
      coord_flip() +
      xlab("") +  labs(subtitle = "")
    g1+g2

    dist_ref <- ecdf(resume_strikeouts$difference)
    valor_p_strikes <- 2 * min(dist_ref(resume_strikeouts$difference), +
                                 (1 - dist_ref(resume_strikeouts$difference)))
    valor_p_strikes
    ```

## Pruebas pareadas

En este ejemplo buscamos comparar la diferencia entre dos medicinas para dormir.

\- ID es el identificador de paciente, group el identificador de la medicina, y extra son las horas extras de sueño.\

\- Examina los datos.

```{r}
sleep
```

La pregunta de interés es si una medicina es mejor que otra para prolongar el sueño. Nótese que en este caso, no tenemos grupos, sino mediciones repetidas.

-   Escribe la hipótesis nula. La hipotésis nula es que ambas medicinas tienen el mismo efecto con respecto a la prolongación de sueño. prolongación medicina 1 (pm1) = prolongación medicina 2 (pm2)

-   Nuestra estadística de interés es media de las diferencias entre las medicinas. Calcula la diferencia observada.

    ```{r}
    sleep_pivot <- sleep |> group_by(group)  |> pivot_wider(names_from = group, values_from = extra) |> rename()

    pm1_median = median(sleep_pivot$"1")
    pm2_median = median(sleep_pivot$"2")
    diff_median = pm2_median - pm1_median 
    #pm1_mean = mean(sleep_pivot$"1")
    #pm2_mean = mean(sleep_pivot$"2")
    ```

-   Hay variación entre los pacientes. ¿Tenemos evidencia para rechazar que son iguales? ¿Cómo hacemos nuestra distribución de referencia?

    ```{r}
    diff_patient = mean(sleep_pivot$"1") -mean(sleep_pivot$"2") 
    diff_patient
    ```

    Parece que si hay una diferencia entre el tiempo de horas extras por paciente. Solo con el paciente Id 5 se queda igual, los demas tiene entre 0.8 horas y 2.4 horas mas.

-   Haz una gráfica de la distribución de referencia y grafica encima el valor observado en los datos originales.

    ```{r}
    set.seed(2)
    reps_group <- lineup(null_permute("1"), sleep_pivot, n = 500)
    valores_ref <- reps_group |>
      group_by(.sample) |> 
      mutate(difference =X1-X2)
        
    g_3 <- ggplot(valores_ref, aes(sample=difference)) + 
      geom_qq(distribution=stats::qunif) + 
      xlab("f") + ylab("difference sleeping time") +labs(subtitle = "Distribucion nula o de referencia")

    g_4 <- ggplot(valores_ref, aes(x = difference)) + 
      geom_histogram() +
      coord_flip()
    g_3+g_4

    ```

-   Calcula el valor p (justifica porque a una o dos colas).

    -   Se puede justifcar el uso del valor p de dos colas, porque nos interesa si hay una diferencia o no. Al final, la medicina "2" puede ser no "peor" que la medicina "1" o visa versa. Como se ve en los datos, la medicina "2" parece de dar mejores resultados y como es son los datos que permutea, la hipotesis alterna puede ser que pm1 \< pm2. Por lo tanto, por estos datos uno una cola.

        ```{r}
        # Función de distribución acumulada (inverso de función de cuantiles)
        dist_perm <- ecdf(valores_ref$difference)
        # Calculamos el percentil del valor observado
        percentil_obs <- dist_perm(is.na(valores_ref))
        valor_p_medicines <- 1-mean(percentil_obs)
        valor_p_medicines
        ```

## Valores-*p (opcional)*

Cuando usamos simulación para pruebas de permutación, el valor-*p* de una cola se puede calcular como

$$\hat{P}=(X+1)/(N+1)$$ donde $X$ es el número de estadísticas de prueba remuestreadas que son al menos tan extremas como la observada. Supongamos que el verdadero valor *p* (si pudiéramos hacer todas las permutaciones de manera exhaustiva) es $p$\

\- ¿Cuál es la varianza de $\hat{P}$?

\- ¿Cuál es la varianza de $\hat{P_2}$ para la prueba de dos lados? (suponiendo que $p$ no es cercano a $0.5$, donde $p$ es el verdadero valor *p* para la prueba de una cola).

## Pruebas de hipótesis *(opcional)*

Ve el video [Is Most Published Research Wrong?](https://www.youtube.com/watch?v=42QuXLucH3Q)
