---
title: "Tarea-08"
output: html_document
editor_options: 
  markdown: 
    wrap: 72
---

```{r setup, include=FALSE}
knitr::opts_chunk$set(echo = TRUE, error = TRUE)

library(tidyverse)
library(readr)
library(plotly)
library(patchwork)
library(purrr)
#library(magrittr)
```

Iniciamos la tarea estableciendo una semilla para el generador de
números aleatorios.

```{r}
set.seed(38972938)
```

### Cobertura

Supón que estamos interesados en entender como es el tráfico de llamadas
a un conmutador, antes de realizar el estudio hacemos un análisis de
simulación para estudiar el comportamiento de nuestro estimador bajo el
supuesto que las llamadas al conmutador siguen un proceso
$Poisson(\lambda)$.

En este ejemplo la cantidad de interés es $P(X=0)^2 = e^{-2\lambda}$ que
corresponde a la probabilidad de que no se reciban llamadas en 2
minutos.

Sigue el siguiente proceso:

i)  Genera una muestra aleatoria de tamaño n = 50 de una distribución
    Poisson con parámetro $\lambda = 3$ (revisa la función rpois).

```{r}
set.seed(38972938)
# generate random sample of poisson distribution, n = 50, lamb = 3
sample_poisson_tbl <- tibble(sample_poisson = rpois(50, 3))
pois_plot <- ggplot(sample_poisson_tbl, aes(x=sample_poisson)) +
  geom_histogram(bins = 15)

sample_poisson_tbl_sum <- sample_poisson_tbl %>% 
  mutate(theta = exp(-2*mean(sample_poisson))) %>% 
  summarise(theta_mean = mean(theta), n = length(theta))
pois_plot
```

ii) Genera 1000 muestras bootstrap y calcula intervalos de confianza del
    95% para $\hat{\theta}$ usando 1) el método normal y 2) percentiles.

```{r}
set.seed(38972938)
## 1) bootstrep process (normal)
sample_boot <- function(data){
  sample_boot <- slice_sample(data, prop = 1, replace = TRUE)
}
calc_confidence_interval <- function(data){
  results <- data %>% 
    mutate(theta = exp(-2*mean(data$sample_poisson))) %>% 
    summarise(theta_mean = mean(theta), n = length(theta)) %>% 
    pull(theta_mean)
                  
}
# 1000 bootstrap
n_boot <- 1000
# n_boot runs
boot_poisson_sample <- map_dbl(1:n_boot, ~calc_confidence_interval(sample_boot(sample_poisson_tbl)))
# calculate values
# make it a df
boot_poisson_sample_tbl <- tibble(boot_poisson_sample)
# standard error
ee_boot_poisson_sample <- sd(boot_poisson_sample)
# mean value
mean_boot_poisson_sample <- mean(boot_poisson_sample)
# mean of origianl sample
mean_orig_sample = sample_poisson_tbl_sum$theta_mean
# true value
P_true = exp(-2*3)
# plot histogram, mean vertical line and +/- 2*ee lines 
pois_plot_boot <- ggplot(boot_poisson_sample_tbl, aes(x=boot_poisson_sample)) + 
  geom_histogram(bins = 30) +
  geom_vline(xintercept = mean_boot_poisson_sample, color ="red") +
  geom_vline(xintercept = mean_boot_poisson_sample + 2*ee_boot_poisson_sample, color ="red")+
  geom_vline(xintercept = mean_boot_poisson_sample - 2*ee_boot_poisson_sample, color ="red") +
  geom_vline(xintercept = mean_orig_sample , color ="green") #+
  #geom_vline(xintercept = P_true , color ="blue")
pois_plot_boot

# put everything in a df
interval_boot_poisson_sample <- tibble( mean_val = mean_boot_poisson_sample,
                                        ee_val = ee_boot_poisson_sample,
                                        inf = mean_orig_sample- 2*ee_boot_poisson_sample, 
                                        sup = mean_orig_sample + 2*ee_boot_poisson_sample)
interval_boot_poisson_sample
```

```{r}
set.seed(38972938)
## 2) bootstrep process (percentil)
interval_95_quantiles <- boot_poisson_sample |> quantile(probs = c(0.025, 0.975))
interval_95_quantiles 

boot_interval_norm <- tibble('d2.5%' = interval_boot_poisson_sample$inf, 
       'd97.5%' = interval_boot_poisson_sample$sup)

abs(interval_95_quantiles - boot_interval_norm)
intervals <- tibble(type = c("norm", "quantiles"),
                    .lower = c(boot_interval_norm$`2.5%`, interval_95_quantiles[1]), 
                    .upper = c(boot_interval_norm$`97.5%`, interval_95_quantiles[2]),
                    .estimate = c(mean_boot_poisson_sample, mean_boot_poisson_sample), 
                    .mean_orig =c(mean_orig_sample, mean_orig_sample))

```

iii) Revisa si el intervalo de confianza contiene el verdadero valor del
     parámetro, en caso de que no lo contenga registra si falló por la
     izquierda o falló por la derecha, así como la longitud del
     intervalo.

```{r}
set.seed(38972938)
# check if mean_orig_sample is within the interval based on normal distribution
if(mean_orig_sample > (mean_boot_poisson_sample - 2*ee_boot_poisson_sample) &
   mean_orig_sample < (mean_boot_poisson_sample + 2*ee_boot_poisson_sample))
  print("Mean value of the sample is within the interval.")
# plot with quantile lines in blue
pois_plot_boot + 
  geom_vline(xintercept = interval_95_quantiles , color ="blue")
 pois_plot_boot 
 
# plotting intervals
 intervals_plot <- ggplot(intervals, aes(y = type)) +
  geom_linerange(aes(xmin = .lower, xmax = .upper)) +
  geom_point(aes(x = .estimate), color = "red", size = 3) +
  geom_point(aes(x = .mean_orig), color = "green", size = 3) +
  labs(subtitle = "90% Intervals poisson distribution")
  

intervals_plot
```

<!-- -->

a)  Repite el proceso descrito 500 veces y llena la siguiente tabla:

```{r}
set.seed(38972938)
## simuation
simutator_intervals <- function(rep, n = 50, lamb = 3){
  sample_pois <- tibble(sample_pois = rpois(n, lamb))
  mean_theta_estim <- (exp(-2*mean(sample_pois$sample_pois))) 
  theta_q025 <-quantile(exp(-2*sample_pois$sample_pois), 0.025)
  theta_q975 <-quantile(exp(-2*sample_pois$sample_pois), 0.975)
  # step 1: define the estimator
  calc_estimator <- function(data){
   results <- data %>% 
     mutate(theta = exp(-2*mean(sample_pois))) %>% 
     summarise(theta_mean = mean(theta), n = length(theta)) %>% 
     pull(theta_mean)
   results
  }
  # step 2: define bootstrap samples
  sample_boot <- function(data){
    # take sample of same size and replacement
    slice_sample(data, prop = 1, replace = TRUE)
  }
  mean_boot <- map_dbl(1:n_boot, ~calc_estimator(sample_boot(sample_pois))) %>% 
    tibble(mean_theta_total = .) %>% 
    summarise(ee_mean_theta = sd(mean_theta_total)) %>% 
    mutate(low = mean_theta_estim - 2*ee_mean_theta, up = mean_theta_estim + 2*ee_mean_theta, theta_q025 = theta_q025, theta_q975 = theta_q975) %>%
    mutate(rep = rep)
  mean_boot
}
#simutator_intervals_norm <- map(1:500, ~simutator_intervals(rep = .x))
#write_rds(simutator_intervals_norm, "cache/simutator_intervals_norm.rds")
#for (x in 1:500){
#  simutator_intervals[x] <- simutator_intervals(rep = x)
#}
```

```{r}
simutator_intervals_norm <- read_rds("cache/simutator_intervals_norm.rds")
counter_outside_left <- 0
counter_outside_right <- 0
counter_inside <- 0
counter_inside_qunantile <- 0
counter_outside_left_qunantile <- 0
counter_outside_right_qunantile <- 0

P_expected <- exp(-2*3)

for(idx in 1:500){
  eval_me <- simutator_intervals_norm[[idx]]
  # normal
  if((eval_me$low < P_expected) && (eval_me$up > P_expected)){
    counter_inside = counter_inside+1
  }
  else if(eval_me$low > P_expected){
      counter_outside_left = counter_outside_left+1
  }
  else if(eval_me$up < P_expected){
      counter_outside_right = counter_outside_right+1
    }
  # quantiles
  if((eval_me$theta_q025 < P_expected) && (eval_me$theta_q975 > P_expected)){
    counter_inside_qunantile = counter_inside_qunantile+1
  }
  else if(eval_me$theta_q025 > P_expected){
      counter_outside_left_qunantile = counter_outside_left_qunantile+1
  }
  else if(eval_me$theta_q975 < P_expected){
      counter_outside_right_qunantile = counter_outside_right_qunantile+1
    }
  
  
}

results_interaval <- tibble(c(method = c("normal","quantil")),
                 left_outside =c(counter_outside_left/5, counter_outside_left_qunantile/5), 
                 right_outside = c(counter_outside_right/5,  counter_outside_right_qunantile/5),
                 inside = c(counter_inside/5, counter_inside_qunantile/5)) 
                          
results_interaval


```

|     |     |     |     |
|-----|-----|-----|-----|
|     |     |     |     |
|     |     |     |     |

La columna cobertura es una estimación de la cobertura del intervalo
basada en las simulaciones, para calcularla simplemente escribe el
porcentaje de los intervalos que incluyeron el verdadero valor del
parámetro. Recuerda usar la semilla.

b)  Realiza una gráfica de páneles, en cada panel mostrarás los
    resultados de uno de los métodos (normal, percentiles), el eje x
    corresponderá al número de intervalo de confianza ($1,...,500$) y en
    ele eje vertical grafica el intervalo, usando color para indicar si
    cubrió al verdadero valor $exp(-2\lambda)$.

    ```{r}
    simutator_intervals_norm <- read_rds("cache/simutator_intervals_norm.rds")

    plot_all <- function(simutator_intervals_norm){
        P_expected <- exp(-2*3)
        # normal
          sims_tbl_norm <- simutator_intervals_norm |> 
            bind_rows() |>
            mutate(cubre = low < P_expected & P_expected < up) 
        norm_plot <-  ggplot(sims_tbl_norm, aes(x = rep)) +
            geom_hline(yintercept = P_expected, colour = "red") +
            geom_linerange(aes(ymin = low, ymax = up, colour = cubre)) 

    # quantile
        sims_tbl_quantile <- simutator_intervals_norm |> 
            bind_rows() |>
            mutate(cubre = theta_q025 < P_expected & P_expected < theta_q975) 

        quant_plot <-  ggplot(sims_tbl_quantile, aes(x = rep)) +
            geom_hline(yintercept = P_expected, colour = "red") +
            geom_linerange(aes(ymin = theta_q025, ymax = theta_q975, colour = cubre)) 
      norm_plot +quant_plot
    }
    plot_all(simutator_intervals_norm)


    ```

c)  Repite considerando que se selecciona una muestra de tamaño n = 100.

    ```{r}
    simutator_intervals_n100 <- map(1:500, ~simutator_intervals(rep = .x, n = 100, lamb = 3))
    write_rds(simutator_intervals_n100, "cache/simutator_intervals_n100.rds")
    ```

d)  Grafica la distribución muestral para una simulación de cada caso de
    tamaño de muestra, es decir, dos gráficas únicamente.

    ```{r}
    plot_all(simutator_intervals_n100)
    ```
