---
title: "Parcial-2023"
output: html_document
---

**Entrega:** 10 de octubre antes de las 16:00 horas, por correo electrónico con 
el título fundamentos-parcial, un solo documento (pdf/html) por equipo.

**Instrucciones:**

* Tus respuestas deben ser claras y debes explicar 
los resultados, incluye también tus procedimientos/código de manera ordenada, 
y el código comentado.

* Se evaluará la presentación de resultados (calidad de las gráficas, tablas, 
...), revisa la sección de visualización en las notas.

* Se puede realizar individual o en parejas.

* Si tienes preguntas puedes escribirlas en el anuncio de canvas del examen.

```{r setup, include=FALSE}
knitr::opts_chunk$set(echo = TRUE, warning=FALSE, error=TRUE, message = FALSE)
library(tidyverse)
library(readr)
library(patchwork)
library(purrr)
```

## Pruebas de hipótesis

Nos solicitan hacer un análisis con el objetivo de probar un material nuevo para suela de zapatos (el material B) y ver si es comparable con el material que se usa normalmente (el material A).

Nos dan el siguiente conjunto de datos:

```{r}
zapatos <- read_csv("datos/zapatos-1.csv")
zapatos
```

1. Realiza una prueba de hipótesis visual y describe tus conclusiones (cuál es el
nivel de significancia de la prueba?).

```{r}
g_isnorm <- ggplot(zapatos, aes(sample= desgaste)) +
  geom_qq(distribution = stats::qnorm) +
  geom_qq_line(color = "red") +
 facet_wrap(zapatos$material)
g_isnorm

g_box <-  ggplot(zapatos, aes(x= desgaste)) +
  geom_boxplot()+
  facet_wrap(zapatos$material)
g_isnorm + g_box

```

2. Realiza una prueba de permutaciones para la diferencia de las medias, escribe la hipótesis nula, la hipótesis alterna y tus conclusiones.

3. Después de discutir con los responsables del proyecto descubrimos que nos 
faltaba conocer detalles del proceso generador de datos: el experimento se realizó asignando al azar un material a uno de sus zapatos y el otro material al otro zapato de cada niño.
¿Cómo incorporas esta información en tu prueba de hipótesis del inciso 2? ¿Cambian
tus conclusiones?

```{r}
zapatos <- read_csv("datos/zapatos-2.csv")
zapatos
```


## Bootstrap

#### Antecedentes 

En México, las elecciones tienen lugar un domingo, los resultados oficiales 
del proceso se presentan a la población una semana después. A fin de evitar 
proclamaciones de victoria injustificadas durante ese periodo el INE organiza un 
conteo rápido. Un conteo rápido es un procedimiento para estimar, a partir de una muestra 
aleatoria de casillas, el porcentaje de votos a favor de cada opción en la boleta. 

En 2021 se realizó un conteo rápido para estimar los resultados de la [consulta popular 2021](https://ine.mx/conteo-rapido-consulta-popular-2021/) y en los siguientes
incisos estimarán los resultados de la consulta y evaluarán la metodología. 

##### Diseño de la muestra

El diseño utilizado en los conteos rápidos es *muestreo estratificado simple*, 
es decir:

i) se particionan las casillas de la pablación en estratos (cada casilla
pertenece a exactamente un estrato), y 

ii) dentro de cada estrato se usa *muestreo aleatorio* para seleccionar las 
casillas que estarán en la muestra. 

##### Estimación 

Una de las metodolgías de estimación, que se usa en el conteo rápido (tanto de 
elecciones como en consultas) es *estimador de razón combinado*, con
intervalos de 95% de confianza construidos con el método normal y error 
estándar bootstrap. En este ejercicio debes construir intervalos usando este 
procedimiento.

Para cada opción en la consulta (sí/no/nulos) usarás la muestra del conteo rápido
para estimar los resultados de la consulta.

1. Calcula el estimador de razón combinado, para muestreo estratificado la 
fórmula es:

$$\hat{p}=\frac{\sum_h \frac{N_h}{n_h} \sum_i Y_{hi}}{\sum_h \frac{N_h}{n_h} \sum_i X_{hi}}$$
  donde:

  * $\hat{p}$ es la estimación de la proporción de votos que recibió la opción (ej: *sí*).

  * $Y_{hi}$ es el número total de votos que recibió *la opción* (ej: *sí*)
en la $i$-ésima casillas, que pertence al $h$-ésimo estrato.

  * $X_{hi}$ es el número total de votos en la $i$-ésima casilla, que pertence al 
$h$-ésimo estrato. 

  * $N_h$ es el número total de casillas en el $h$-ésimo estrato.

  * $n_h$ es el número de casillas del $h$-ésimo estrato que se seleccionaron en 
la muestra.


##### Datos 

Necesitarás los siguientes datos:

* Cómputos [aquí](https://computos.cp2021.ine.mx/votos-distrito/mapa)

* Muestra del conteo rápido usada en la estimación [aquí](https://ine.mx/conteo-rapido-consulta-popular-2021/)

```{r}
# preprocesamiento de tablas de datos
computos <- read_delim("datos/20210802-2130_INE-CONSULTA-POPULAR-2021/20210802-2130_COMPUTOS-INE-CP2021.csv", 
    delim = "|", escape_double = FALSE, trim_ws = TRUE, quote = "\'",
    skip = 5)
computos <- computos |> 
  rename(ID = CLAVE_MRCP) |> 
  mutate(ESTRATO = str_c(str_pad(ID_ENTIDAD, 2, pad = "0"), 
                         str_pad(ID_DISTRITO_FEDERAL, 2, pad = "0")),
         LISTA_NOMINAL = LISTA_NOMINAL_MRCP, 
         TOTAL = TOTAL_OPINIONES)

muestra <- read_delim("https://ine.mx/wp-content/uploads/2021/08/Conteos-ConsPop21-Lista-MuestraCalculo.txt", delim = "|", skip = 1) 
muestra_tidy <- muestra |> 
  mutate(
    ID_ESTADO = str_pad(ID_ESTADO, 2, pad = "0"),
    SECCION = str_pad(SECCION, 4, pad = "0"),
    ID_CASILLA = str_pad(ID_CASILLA, 2, pad = "0"),
    ID = str_c(ID_ESTADO, SECCION, TIPO_CASILLA, ID_CASILLA)
    ) |> 
  group_by(ESTRATO) |> 
  mutate(n = n()) |> 
  ungroup()
```

2. Utiliza **bootstrap** para calcular el error estándar, y reporta tu 
estimación del error.
    + Genera 1000 muestras bootstrap.
    + Recuerda que las muestras bootstrap tienen que tomar en cuenta la 
    metodología que se utilizó en la selección de la muestra original, en este
    caso implica que para cada remuestra debes tomar muestra aleatoria independiente
    dentro de cada estrato.

3. Construye un intervalo del 95% de confianza utilizando el método normal. Revisa 
si el supuesto de normalidad es razonable.

4. Reporta tus intervalos en una tabla. Compara la longitud de los 3 intervalos y 
describe que observas.

3. ¿Tus intervalos contienen los valores observados en los cómputos? Explica los
resultados observados.

#### Calibración

Selecciona al menos 50 muestras del mismo tamaño y con el mismo diseño que la 
muestra utilizada en el conteo rápido. Esto es, selecciona el 
mismo número de casillas, usando muestreo aleatorio simple dentro de cada estrato.

* Para cada muestra calcula un intervalo del 95% de confianza usando bootstrap.

* Grafica los intervalos y calcula la proporción de ellos que contienen el 
verdadero valor observado. Describe tus observaciones y compara con el intervalo 
obtenido en el ejercicio anterior.


#### Análisis Exploratorio

Un voto nulo corresponde a una boleta donde el ciudadano acudió a las urnas
y anuló su voto. 

Antes de contestar los siguiente incisos piensen que rango esperarían ver para la
proporción de votos nulos en una casilla.

* Describe la distribución de datos nulos en la muestra, y como se relaciona con 
el total de votos, realiza gráficas y describe tus observaciones.

* En la distribución de proporción de nulos se observan datos atípicos, ¿cuál 
crees que sea la razón de estas observaciones extremas? ¿consideras que se
deben eliminar de la muestra antes de realizar la estimación?


