---
title: "Parcial-2023"
output: html_document
editor_options: 
  markdown: 
    wrap: 72
---

**Entrega:** 10 de octubre antes de las 16:00 horas, por correo
electrónico con el título fundamentos-parcial, un solo documento
(pdf/html) por equipo.

**Instrucciones:**

-   Tus respuestas deben ser claras y debes explicar los resultados,
    incluye también tus procedimientos/código de manera ordenada, y el
    código comentado.

-   Se evaluará la presentación de resultados (calidad de las gráficas,
    tablas, ...), revisa la sección de visualización en las notas.

-   Se puede realizar individual o en parejas.

-   Si tienes preguntas puedes escribirlas en el anuncio de canvas del
    examen.

```{r setup, include=FALSE}
knitr::opts_chunk$set(echo = TRUE, warning=FALSE, error=TRUE, message = TRUE)
library(tidyverse)
library(readr)
library(patchwork)
library(purrr)
#library(lineup)
library(nullabor)
library(ggplot2)
#source("functiones_auxiliares")
```

## Pruebas de hipótesis

Nos solicitan hacer un análisis con el objetivo de probar un material
nuevo para suela de zapatos (el material B) y ver si es comparable con
el material que se usa normalmente (el material A).

Nos dan el siguiente conjunto de datos:

```{r}
zapatos <- read_csv("datos/zapatos-1.csv")
zapatos
```

1.  Realiza una prueba de hipótesis visual y describe tus conclusiones
    (cuál es el nivel de significancia de la prueba?).

```{r}
# reoganizar los datosy gruparlos material A (1) y B(2)

g_isnorm <- ggplot(zapatos, aes(sample= desgaste)) +
  geom_qq(distribution = stats::qnorm) +
  geom_qq_line(color = "red") +
 facet_wrap(zapatos$material)
g_isnorm

g_box <-  ggplot(zapatos, aes(y= desgaste, x = material)) +
  geom_boxplot()+
  geom_jitter(alpha = 1/3) +
  facet_wrap(zapatos$material)
g_isnorm + g_box

```

```{r}
# lineup de shoes

set.seed(123)
reps <- lineup(null_permute("material"), zapatos, n = 20)
reps

reps_mixed <- reps %>% 
  mutate(group_01 = factor(digest::digest2int("material") %% 177))
graph_quantile <- ggplot(reps_mixed, aes(y= desgaste, x = material)) +
  geom_boxplot() +
  geom_jitter(alpha = 1/3) +
  #geom_point()+
  #geom_tufteboxplot() +
  facet_wrap(reps_mixed$.sample)
graph_quantile
#decrypt("nsW7 Ykjk l3 gCPljlC3 Km")


```

#Explicacíon:

2.  Realiza una prueba de permutaciones para la diferencia de las
    medias, escribe la hipótesis nula, la hipótesis alterna y tus
    conclusiones.

H0: El material B es comparable con el material A

Ha: El material B no es comparable con el material A

```{r}
set.seed(123)
materialA  <- zapatos %>% filter(material == 1)
materialB  <- zapatos %>% filter(material == 2)
material_tbl <- tibble(wear_materialA = materialA$desgaste, 
                       wear_materialB = materialB$desgaste)
diff_material <- material_tbl %>%  
  summarise(mean_wear_mat1 = mean(wear_materialA), 
            mean_wear_mat2 = mean(wear_materialB),
            diff_mat = mean_wear_mat2 - mean_wear_mat1)
 diff_material
 

# permutación
valores_ref <- lineup(null_permute("material"), zapatos, n = 10000) %>% 
  mutate(materia_as_chr = as.character(material)) %>% 
  group_by(.sample, material) %>% 
  summarise(wear = mean(desgaste)) %>% 
  pivot_wider(names_from = material, values_from = wear) %>%
  mutate(diff = `1` - `2`)
#decrypt("nsW7 Ykjk l3 gCPljlC3 KJJF")
g_valor_ref_q <- ggplot(valores_ref, aes(sample = diff)) +
  geom_qq(distribution = stats::qunif) +
  geom_hline(yintercept = diff_material$diff_mat, color = "red") 
g_valor_hist <- ggplot(valores_ref, aes(x = diff)) +
  geom_histogram(binwidth = 0.4) +
  coord_flip() +
  geom_vline(xintercept = diff_material$diff_mat, color = "red")
g_valor_ref_q + g_valor_hist


disp_perm <- ecdf(valores_ref$diff)
2 * min(disp_perm(diff_material$diff_mat), (1-disp_perm(diff_material$diff_mat)))
```

3.  Después de discutir con los responsables del proyecto descubrimos
    que nos faltaba conocer detalles del proceso generador de datos: el
    experimento se realizó asignando al azar un material a uno de sus
    zapatos y el otro material al otro zapato de cada niño. ¿Cómo
    incorporas esta información en tu prueba de hipótesis del inciso 2?
    ¿Cambian tus conclusiones?

```{r}
# visualisación 
set.seed(123)
zapatos <- read_csv("datos/zapatos-2.csv")
zapatos
g_desgaste_por_nino <-ggplot(zapatos, aes(y = desgaste)) +
  geom_point(aes(x = zapatos$material))+
  facet_wrap(~ niño) +
  xlab("material") + ylab("desgaste")

g_desgaste_por_nino
```

Explicación:

```{r}
zapatos_tbl <- zapatos %>% group_by(niño) %>% 
  pivot_wider(names_from = niño, values_from = desgaste) 

zapatos_tbl %>% 
  bind_rows(diff = zapatos_tbl[1,] - zapatos_tbl[2,])
#diff_material_per_child <- zapatos_tbl[3,2:11]
# se tomo los valores de la diferencia de desgaste de por niños via "copy and paste" para hacer el nuevo dada frame y analizarlo (dmpc = difference of material per child).
dmpc_tbl <- tibble(dmpc = c(-0.800, -0.600, -0.300,  0.100, -1.10, 0.200, -0.300,  -0.5,  -0.5, -0.300))


calc_diferencia_2 <- function(data){
  data %>% 
    group_by(dmpc) %>% 
    summarise(wear = mean(dmpc), .group = 'drop') %>% 
    pull(wear)
}
mean_org <- mean(calc_diferencia_2(dmpc_tbl))
set.seed(123)
reps <- lineup(null_permute("dmpc"), dmpc_tbl, n = 10000)
# decrypt("nsW7 Ykjk l3 gCPljlC3 FFbb")
valores_ref2 <- reps %>% 
  group_by(.sample) %>% 
  nest() %>% 
  mutate(diff = lapply(data, calc_diferencia_2)) %>% 
  unnest(diff)

valores_ref2

g_valor_ref2_q <- ggplot(valores_ref2, aes(sample = diff)) +
  geom_qq(distribution = stats::qnorm) +
  geom_hline(yintercept = mean_org, color = "red") 
 

g_valor_ref2_hist <- ggplot(valores_ref2, aes(y = diff)) +
  geom_histogram() +
  geom_hline(yintercept = mean_org, color = "red") 
g_valor_ref2_q +  g_valor_ref2_hist

```

## Bootstrap

#### Antecedentes

En México, las elecciones tienen lugar un domingo, los resultados
oficiales del proceso se presentan a la población una semana después. A
fin de evitar proclamaciones de victoria injustificadas durante ese
periodo el INE organiza un conteo rápido. Un conteo rápido es un
procedimiento para estimar, a partir de una muestra aleatoria de
casillas, el porcentaje de votos a favor de cada opción en la boleta.

En 2021 se realizó un conteo rápido para estimar los resultados de la
[consulta popular
2021](https://ine.mx/conteo-rapido-consulta-popular-2021/) y en los
siguientes incisos estimarán los resultados de la consulta y evaluarán
la metodología.

##### Diseño de la muestra

El diseño utilizado en los conteos rápidos es *muestreo estratificado
simple*, es decir:

i)  se particionan las casillas de la pablación en estratos (cada
    casilla pertenece a exactamente un estrato), y

ii) dentro de cada estrato se usa *muestreo aleatorio* para seleccionar
    las casillas que estarán en la muestra.

##### Estimación

Una de las metodolgías de estimación, que se usa en el conteo rápido
(tanto de elecciones como en consultas) es *estimador de razón
combinado*, con intervalos de 95% de confianza construidos con el método
normal y error estándar bootstrap. En este ejercicio debes construir
intervalos usando este procedimiento.

Para cada opción en la consulta (sí/no/nulos) usarás la muestra del
conteo rápido para estimar los resultados de la consulta.

1.  Calcula el estimador de razón combinado, para muestreo estratificado
    la fórmula es:

$$\hat{p}=\frac{\sum_h \frac{N_h}{n_h} \sum_i Y_{hi}}{\sum_h \frac{N_h}{n_h} \sum_i X_{hi}}$$
donde:

-   $\hat{p}$ es la estimación de la proporción de votos que recibió la
    opción (ej: *sí*).

-   $Y_{hi}$ es el número total de votos que recibió *la opción* (ej:
    *sí*) en la $i$-ésima casillas, que pertence al $h$-ésimo estrato.

-   $X_{hi}$ es el número total de votos en la $i$-ésima casilla, que
    pertence al $h$-ésimo estrato.

-   $N_h$ es el número total de casillas en el $h$-ésimo estrato.

-   $n_h$ es el número de casillas del $h$-ésimo estrato que se
    seleccionaron en la muestra.

##### Datos

Necesitarás los siguientes datos:

-   Cómputos [aquí](https://computos.cp2021.ine.mx/votos-distrito/mapa)

-   Muestra del conteo rápido usada en la estimación
    [aquí](https://ine.mx/conteo-rapido-consulta-popular-2021/)

```{r}
# preprocesamiento de tablas de datos
computos <- read_delim("datos/20210802-2130_INE-CONSULTA-POPULAR-2021/20210802-2130_COMPUTOS-INE-CP2021.csv", 
    delim = "|", escape_double = FALSE, trim_ws = TRUE, quote = "\'",
    skip = 5)
computos <- computos |> 
  rename(ID = CLAVE_MRCP) |> 
  mutate(ESTRATO = str_c(str_pad(ID_ENTIDAD, 2, pad = "0"), 
                         str_pad(ID_DISTRITO_FEDERAL, 2, pad = "0")),
         LISTA_NOMINAL = LISTA_NOMINAL_MRCP, 
         TOTAL = TOTAL_OPINIONES)

muestra <- read_delim("https://ine.mx/wp-content/uploads/2021/08/Conteos-ConsPop21-Lista-MuestraCalculo.txt", delim = "|", skip = 1) 
muestra_tidy <- muestra |> 
  mutate(
    ID_ESTADO = str_pad(ID_ESTADO, 2, pad = "0"),
    SECCION = str_pad(SECCION, 4, pad = "0"),
    ID_CASILLA = str_pad(ID_CASILLA, 2, pad = "0"),
    ID = str_c(ID_ESTADO, SECCION, TIPO_CASILLA, ID_CASILLA)
    ) |> 
  group_by(ESTRATO) |> 
  mutate(n = n()) |> 
  ungroup()


## add number of casillas at computo
computos_tidy <- computos %>% 
  group_by(ESTRATO) %>% mutate(N = n())
glimpse(computos)

```

##### Calculating\$\$\hat{p}

```{r}
## calculo de los parametros de p_hat

estimador_p <- function(sample2eval, pop_total){
  
  Y_hi <- sample2eval %>% 
    group_by(ESTRATO, ID_CASILLA) %>% 
    summarise(votos_si = sum(SI), votos_no = sum(NO),votos_nu = sum(NULOS))

  X_hi <- sample2eval %>% 
    group_by(ESTRATO, ID_CASILLA) %>% 
    summarise(votos_TOTAL = sum(TOTAL))

  N <- pop_total %>%  
    group_by(ESTRATO) %>% 
    summarise(N = sum(N))
  n <- sample2eval %>% 
    group_by(ESTRATO) %>% 
    summarise(n = sum(n))

  den_tot <- sum(N$N/n$n *sum(X_hi$votos_TOTAL))
  p_hat_si <- sum(N$N/n$n *sum(Y_hi$votos_si))/(den_tot)
  p_hat_no <- sum(N$N/n$n *sum(Y_hi$votos_no))/(den_tot)
  p_hat_nu <- sum(N$N/n$n *sum(Y_hi$votos_nu))/(den_tot)
  perc_sample <- tibble(p_hat_si, p_hat_no, p_hat_nu, 
                        check = p_hat_si + p_hat_no + p_hat_nu)
}
est_muestra <- estimador_p(muestra_tidy, computos_tidy)
est_muestra
```

2.  Utiliza **bootstrap** para calcular el error estándar, y reporta tu
    estimación del error.

    -   Genera 1000 muestras bootstrap.
    -   Recuerda que las muestras bootstrap tienen que tomar en cuenta
        la metodología que se utilizó en la selección de la muestra
        original, en este caso implica que para cada remuestra debes
        tomar muestra aleatoria independiente dentro de cada estrato.
```{r}
set.seed(1234)
get_sample <- function(sample2eval){
  resample <- slice_sample(sample2eval %>% group_by(ESTRATO), prop = 1, replace = TRUE)
}
boot_sample <- map(1:1000,~ estimador_p(get_sample(muestra_tidy), computos_tidy))
p_hat_si_vec <- c(boot_sample[[1]]$p_hat_si)  
p_hat_no_vec <- c(boot_sample[[1]]$p_hat_no)  
p_hat_nu_vec <- c(boot_sample[[1]]$p_hat_nu)  

for(idx in 2:1000){
  p_hat_si_vec <- c(p_hat_si_vec, boot_sample[[idx]]$p_hat_si)  
  p_hat_no_vec <- c(p_hat_no_vec, boot_sample[[idx]]$p_hat_no)  
  p_hat_nu_vec <- c(p_hat_nu_vec, boot_sample[[idx]]$p_hat_nu)  
}
ee_p_hat_si <- sd(p_hat_si_vec)
ee_p_hat_no <- sd(p_hat_no_vec)
ee_p_hat_nu <- sd(p_hat_nu_vec)
ee_res_boot <- tibble(ee_p_hat_si, ee_p_hat_no, ee_p_hat_nu)
ee_res_boot

```

3.  Construye un intervalo del 95% de confianza utilizando el método
    normal. Revisa si el supuesto de normalidad es razonable.

4.  Reporta tus intervalos en una tabla. Compara la longitud de los 3
    intervalos y describe que observas.

5.  ¿Tus intervalos contienen los valores observados en los cómputos?
    Explica los resultados observados.

#### Calibración

Selecciona al menos 50 muestras del mismo tamaño y con el mismo diseño
que la muestra utilizada en el conteo rápido. Esto es, selecciona el
mismo número de casillas, usando muestreo aleatorio simple dentro de
cada estrato. **(hacer muestra de computo con la misma longitud)**

-   Para cada muestra calcula un intervalo del 95% de confianza usando
    bootstrap.

-   Grafica los intervalos y calcula la proporción de ellos que
    contienen el verdadero valor observado. Describe tus observaciones y
    compara con el intervalo obtenido en el ejercicio anterior.

#### Análisis Exploratorio

Un voto nulo corresponde a una boleta donde el ciudadano acudió a las
urnas y anuló su voto.

Antes de contestar los siguiente incisos piensen que rango esperarían
ver para la proporción de votos nulos en una casilla.

-   Describe la distribución de datos nulos en la muestra, y como se
    relaciona con el total de votos, realiza gráficas y describe tus
    observaciones.

```{r}
votos_total <- sum(computos$TOTAL_OPINIONES)
votos_nulos_total <- sum(computos$NULOS)
votos_total_muestra <- sum(muestra$TOTAL)
votos_nulos_muestra <- sum(muestra$NULOS)

perc_nulos_total <- votos_nulos_total/votos_total
perc_nulos_total
perc_nulos_muestra <- votos_nulos_muestra/votos_total_muestra
perc_nulos_muestra

library(ggrepel)
ae_g_map <- ggplot(muestra, aes(x = ID_ESTADO, y = NULOS , label =  ESTRATO )) +
  geom_point(color="red", size = 2) +
  geom_text_repel(colour = "gray50")
ae_g_map

norm_muestra_g <- ggplot(muestra, aes(sample=NULOS)) +
  geom_qq(distribution = stats::qnorm) +
  geom_qq_line(color = "red")
norm_muestra_g

norm_total_g <- ggplot(computos, aes(sample=NULOS)) +
  geom_qq(distribution = stats::qnorm) +
  geom_qq_line(color = "red")
norm_total_g
hist_g <- ggplot(muestra, aes(x = NULOS)) + 
  geom_histogram()

hist_g
```

-   En la distribución de proporción de nulos se observan datos
    atípicos, ¿cuál crees que sea la razón de estas observaciones
    extremas? ¿consideras que se deben eliminar de la muestra antes de
    realizar la estimación?
