---
title: "Tarea-7"
output: html_document
date: "2023-09-22"
author: "Thomas M. Rudolf"
---

```{r setup, include=FALSE}
knitr::opts_chunk$set(echo = TRUE)
```

```{r}
library(tidyverse)
library(readr)
library(plotly)
library(patchwork)
```
### Graficas de cuantiles normales

Para las siguientes distribuciones toma una muestra de tamaño 1000 y realiza 
1) una gráfica de cuantiles muestrales, 2) un histograma, 3) una gráfica de cuantiles normales:
```{r}
## declation of usrfull function

## graphs for different distributions:

get_graphs_diff_dist <- function(seq_x, dist_fct = dlnorm, rdist_fct = rlnorm, dist_quantil = "qd", n=1000, dist_param1 = 0, dist_param2 = 2 ){
  sample_1000_tbl <- seq_x |> mutate(density = dist_fct(x, dist_param1, dist_param2) ) |> 
    mutate(sample_1000 = rdist_fct(n, dist_param1, dist_param2))
  
  if(dist_quantil == "qlnorm")
  {
    geom_object_qq <- geom_qq(distribution = stats::qlnorm)
  }
  if(dist_quantil == "qt")
  {
    geom_object_qq <- geom_qq(distribution = stats::qt)
  }
  
  
  graph_1_quantiles <- ggplot(sample_1000_tbl, aes(sample = sample_1000)) +
  geom_object_qq +
  geom_qq_line(colour = "red")
  geom_line()
  
  graph_2_hist <- ggplot(sample_1000_tbl, aes(sample_1000)) +
    geom_histogram()
  
  graph_3_norm <- ggplot(sample_1000_tbl, aes(sample = sample_1000)) +
  geom_qq(distribution = stats::qnorm) +
  geom_qq_line(colour = "red")
  geom_line()
  
  
  graph_results <- graph_1_quantiles + graph_2_hist +graph_3_norm
  
  sample_1000_tbl
  
  return(graph_results)
}

```

* Log-normal(0, 2)
``` {r}
x_df <- tibble(x = seq(0, 0.999, 0.001))
graph_lognorm <- get_graphs_diff_dist(x_df, dlnorm, rlnorm, dist_quantil = "qlnorm", n=1000, 0, 2)
graph_lognorm
```

* Gamma(2, 2)
```{r}
graph_gamma <- get_graphs_diff_dist(x_df, dgamma, rgamma, dist_quantil = "qgamma", n=1000, 2, 2)
graph_gamma

```

* Student-t con 1 grado de libertad
```{r}
graph_student_t_1degree <- get_graphs_diff_dist(x_df, dt, rt, dist_quantil = "qt", n=1000, 1, 2)
graph_student_t_1degree
```


* Student-t con 10 grado de libertas
```{r}
graph_student_t_10degree <- get_graphs_diff_dist(x_df, dt, rt, dist_quantil = "qt", n=1000, 2, 2)
graph_student_t_10degree
```

### Bootstrap

1. Se realiza un experimento en el que se seleccionan 7 ratones de manera aleatoria de un total de 16 ratones. A los siete seleccionados se les suministra un 
tratamiento mientras que los restantes formarán el grupo de control. El objetivo
del tratamiento es prolongar la supervivencia de los ratones. La siguiente tabla
muestra el tiempo de supervivencia en días después de suministrar el tratamiento.

Grupo  |     Datos   |     Tamaño de muestra
-------|-------------|---------------------------
Tratamiento | 94, 197, 16, 38, 99, 141, 23 | 7
Control     | 52, 104, 146, 10, 51, 30, 40, 27, 46 | 9

1. Usa las medias de las muestras para determinar si hay 
diferencias en los grupos, esto es calcula $\bar{x}-\bar{y}$.  
2. Estima el error estándar de la diferencia usando bootsrap.  
3. ¿Dirías que el tratamiento incrementó la supervivencia de los ratones?
5. Supongamos que deseamos comparar los grupos usando las medianas en lugar 
de las medias, estima la diferencia de las medias y usa bootstrap para
estimar el error estándar de la diferencia. 

2. **Bootstrap correlación.** Nuevamente trabaja con los datos `primaria`, 
selecciona una muestra aleatoria de tamaño $100$ y utiliza el principio del 
_plug-in_ para estimar la correlación entre la calificación de $y=$español $3$ y la de $z=$español $6$: $\hat{corr}(y,z)$. Usa bootstrap para calcular el error estándar de la estimación.

```{r}
enlace <- read_csv("enlace_15.csv")
```

