---
title: "Tarea-7"
output: html_document
date: "2023-09-22"
author: "Thomas M. Rudolf"
editor_options: 
  markdown: 
    wrap: 72
---

```{r setup, include=FALSE}
knitr::opts_chunk$set(echo = TRUE)
```

```{r}
library(tidyverse)
library(readr)
library(plotly)
library(patchwork)
```

### Graficas de cuantiles normales

Para las siguientes distribuciones toma una muestra de tamaño 1000 y
realiza 1) una gráfica de cuantiles muestrales, 2) un histograma, 3) una
gráfica de cuantiles normales:

-   Log-normal(0, 2)

```{r}

x_df <- tibble(x = seq(0, 0.999, 0.001))
sample_lnorm_1000_tbl <- tibble(x = seq(0, 0.999, 0.001)) |> 
  mutate(density = dlnorm(x, 1, 2)) |> 
  mutate(sample_1000 = rlnorm(1000, 1, 2))

graph_0_lognorm <- ggplot(sample_lnorm_1000_tbl, aes(sample = sample_1000)) +  geom_qq(distribution = stats::qunif) +
  ggtitle("lognorm quantiles")


graph_1_lognorm <- ggplot(sample_lnorm_1000_tbl, aes(sample = sample_1000)) +
  geom_qq(distribution = qlnorm, dparam = list(meanlog=0, sdlog = 2 )) + #geom_qq(distribution = stats::qlnorm)
  geom_qq_line(colour = "red") +
  ggtitle("lognorm vs lognorm distribution")

graph_2_lognorm <- ggplot(sample_lnorm_1000_tbl, aes(sample_1000)) +
    geom_histogram() + 
    ggtitle("Histogram")
  
graph_3_lognorm <- ggplot(sample_lnorm_1000_tbl, aes(sample = sample_1000)) +
  geom_qq(distribution = stats::qnorm) +
  geom_qq_line(colour = "red") +
  ggtitle("lognorm vs norm")
  
 graph_0_lognorm + graph_1_lognorm + graph_2_lognorm + graph_3_lognorm
```

-   Gamma(2, 2)

```{r}
sample_gamma_1000_tbl <- tibble(x = seq(0, 0.999, 0.001)) |> 
  mutate(density = dgamma(x, 2, 2)) |> 
  mutate(sample_1000 = rgamma(1000, 2, 2))

graph_0_gamma <- ggplot(sample_gamma_1000_tbl, aes(sample = sample_1000)) +geom_qq(distribution = stats::qunif) +
  ggtitle("gamma quantiles")


graph_1_gamma <- ggplot(sample_gamma_1000_tbl, aes(sample = sample_1000)) +
  geom_qq(distribution = qgamma, dparams = list(shape = 2, rate = 2)) +
  geom_qq_line(colour = "red")+
  ggtitle("gamma vs gamma distribution")



graph_2_gamma <- ggplot(sample_gamma_1000_tbl, aes(sample_1000)) +
  geom_histogram()+
  ggtitle("gamma Histogram")

  
graph_3_gamma <- ggplot(sample_gamma_1000_tbl, aes(sample = sample_1000)) +
  geom_qq(distribution = stats::qnorm) +
  geom_qq_line(colour = "red")+
  ggtitle("gamma vs norm")

  
  graph_0_gamma +graph_1_gamma + graph_2_gamma + graph_3_gamma

```

-   Student-t con 1 grado de libertad

```{r}
sample_student_degree_1_1000_tbl <- tibble(x = seq(0, 0.999, 0.001)) |> 
  mutate(density = dt(x, 1)) |> 
  mutate(sample_1000 = rt(1000, 1))

graph_1_student_degree_0 <- ggplot(sample_student_degree_1_1000_tbl, aes(sample = sample_1000))+ geom_qq(distribution = stats::qunif)+
  ggtitle("student distribution dof = 1 quantiles")

graph_1_student_degree_1 <- ggplot(sample_student_degree_1_1000_tbl, aes(sample = sample_1000)) +
  geom_qq(distribution = qt, dparams = list(df = 1)) +
  geom_qq_line(colour = "red") +
  ggtitle("student distribution dof = 1")


graph_2_student_degree_1 <- ggplot(sample_student_degree_1_1000_tbl, aes(sample_1000)) +
    geom_histogram() +
  ggtitle("student distribution dof = 1 Histogram")
  
graph_3_student_degree_1 <- ggplot(sample_student_degree_1_1000_tbl, aes(sample = sample_1000)) +
  geom_qq(distribution = stats::qnorm) +
  geom_qq_line(colour = "red") +
  ggtitle("student distribution dof = 1 vs norm")
  
  graph_1_student_degree_0 + graph_1_student_degree_1 + graph_2_student_degree_1 + graph_3_student_degree_1

```

-   Student-t con 10 grado de libertas

```{r}
sample_student_degree_10_1000_tbl <- tibble(x = seq(0, 0.999, 0.001)) |> 
  mutate(density = dt(x, 10)) |> 
  mutate(sample_1000 = rt(1000, 10))
graph_0_student_degree_10 <- ggplot(sample_student_degree_10_1000_tbl, aes(sample = sample_1000)) +  geom_qq(distribution = stats::qunif) +
  ggtitle("student distribution dof = 10 quantiles")

graph_1_student_degree_10 <- ggplot(sample_student_degree_10_1000_tbl, aes(sample = sample_1000)) +
  geom_qq(distribution = qt, dparams = list(df = 10)) +
  geom_qq_line(colour = "red") +
  ggtitle("student distribution dof = 10 quantiles")

graph_2_student_degree_10 <- ggplot(sample_student_degree_10_1000_tbl, aes(sample_1000)) +
    geom_histogram() +
  ggtitle("student distribution dof = 10 Histogram")
  
graph_3_student_degree_10 <- ggplot(sample_student_degree_10_1000_tbl, aes(sample = sample_1000)) +
  geom_qq(distribution = stats::qnorm) +
  geom_qq_line(colour = "red") +
  ggtitle("student distribution dof = 10  vs norm")
  
  graph_0_student_degree_10 + graph_1_student_degree_10 + graph_2_student_degree_10 + graph_3_student_degree_10


```

### Bootstrap

1.  Se realiza un experimento en el que se seleccionan 7 ratones de
    manera aleatoria de un total de 16 ratones. A los siete
    seleccionados se les suministra un tratamiento mientras que los
    restantes formarán el grupo de control. El objetivo del tratamiento
    es prolongar la supervivencia de los ratones. La siguiente tabla
    muestra el tiempo de supervivencia en días después de suministrar el
    tratamiento.

| Grupo       | Datos                                | Tamaño de muestra |
|-------------|--------------------------------------|-------------------|
| Tratamiento | 94, 197, 16, 38, 99, 141, 23         | 7                 |
| Control     | 52, 104, 146, 10, 51, 30, 40, 27, 46 | 9                 |

1.  Usa las medias de las muestras para determinar si hay diferencias en
    los grupos, esto es calcula $\bar{x}-\bar{y}$.\

```{r}
treatment_group <- c(94, 197, 16, 38, 99, 141, 23)
control_group <- c(52, 104, 146, 10, 51, 30, 40, 27, 46)
group_med_treat_tbl <- tibble(treatment = treatment_group)
group_med_control_tbl <- tibble(control = control_group)

diffence_in_group = mean(treatment_group) - mean(control_group)
diffence_in_group
```

2.  Estima el error estándar de la diferencia usando bootsrap.\

```{r}
set.seed(123)
treatment_mean_bootstrap <- map_dbl(1:500, ~ group_med_treat_tbl |>  
    slice_sample(n = 7, replace = TRUE) |>
    summarise(mean_med_treat = mean(treatment), .groups = "drop") |> pull(mean_med_treat)) 

control_mean_bootstrap <- map_dbl(1:500, ~ group_med_control_tbl|>  
    slice_sample(n = 9, replace = TRUE) |>
    summarise(mean_med_control = mean(control), .groups = "drop") |> pull(mean_med_control)) 

exp_bootstrap_tbl <- tibble(tmb = treatment_mean_bootstrap, 
                            cmb = control_mean_bootstrap) |> 
  mutate(mean_diff = tmb - cmb)
ggplot(exp_bootstrap_tbl, aes(x = mean_diff)) +
  geom_histogram() +
  geom_vline(xintercept  = mean(exp_bootstrap_tbl$mean_diff), color = "red")

ee_diff <- sd(exp_bootstrap_tbl$mean_diff)
ee_diff
```

3.  ¿Dirías que el tratamiento incrementó la supervivencia de los
    ratones?

```{r}
quantile(exp_bootstrap_tbl$mean_diff, c(0.2, 1))
```

El tratameinto si incrementó la supervivencia de los ratones, pero
solamente con un intervalo de confianza de aproximadado $80\%$.

5\. Supongamos que deseamos comparar los grupos usando las medianas en
lugar de las medias, estima la diferencia de las medias y usa bootstrap
para estimar el error estándar de la diferencia.

```{r}
set.seed(124)
treatment_median_bootstrap <- map_dbl(1:5000, ~ group_med_treat_tbl |>  
    slice_sample(n = 7, replace = TRUE) |>
    summarise(median_med_treat = median(treatment), .groups = "drop") |> pull(median_med_treat)) 

control_median_bootstrap <- map_dbl(1:5000, ~ group_med_control_tbl|>  
    slice_sample(n = 9, replace = TRUE) |>
    summarise(median_med_control = median(control), .groups = "drop") |> pull(median_med_control)) 

exp_bootstrap_median_tbl <- tibble(tmb = treatment_median_bootstrap, 
                            cmb = control_median_bootstrap) |> 
  mutate(median_diff = tmb - cmb)
ggplot(exp_bootstrap_median_tbl, aes(x = median_diff)) +
  geom_histogram() +
  geom_vline(xintercept  = mean(exp_bootstrap_median_tbl$median_diff), color = "red")

ee_diff_median <- sd(exp_bootstrap_median_tbl$median_diff)
ee_diff_median
quantile(exp_bootstrap_median_tbl$median_diff, c(0.35, 1))
```

Creo que en este caso, usar los medianas no es la mejor opción.

2.  **Bootstrap correlación.** Nuevamente trabaja con los datos
    `primaria`, selecciona una muestra aleatoria de tamaño $100$ y
    utiliza el principio del *plug-in* para estimar la correlación entre
    la calificación de $y=$español $3$ y la de $z=$español $6$:
    $\hat{corr}(y,z)$. Usa bootstrap para calcular el error estándar de
    la estimación.

```{r}
enlace <- read_csv("enlace_15.csv")
set.seed(125)

## useful functions
# get the bootstrap samples
sample_bootstrap <- function(data_2_slide)
{
  (slice_sample(data_2_slide, prop = 1, replace = TRUE))
}

# estimate the cross correlation
calc_estimador <- function(data_2_calc){
  corr_esp <- data_2_calc |> 
    summarise(xcorr = cor(esp_3, esp_6)) |> 
    pull(xcorr)
   
  return(corr_esp)
}
# get the sample of 100
sample_of_100_4_corr <- slice_sample(enlace, n = 100) |> 
  select(esp_3, esp_6)

xcorr_esp3_esp6_tbl <- tibble(xcorr =
map_dbl(1:10000, ~calc_estimador(sample_bootstrap( data_2_slide = sample_of_100_4_corr))))

xcorr_esp3_esp6_tbl

xcoor_from_original_sample <- calc_estimador(sample_of_100_4_corr)

ee_estim_xcorr = sd(xcorr_esp3_esp6_tbl$xcorr)
xcorr_quantile <- quantile(xcorr_esp3_esp6_tbl$xcorr, c(0.05, 0.95))

g_bootstrap <- ggplot(xcorr_esp3_esp6_tbl, aes(x = xcorr)) +
  geom_histogram(bins = 25) +
  geom_vline(xintercept = xcoor_from_original_sample, color = "green")+ 
  geom_vline(xintercept = xcoor_from_original_sample-ee_estim_xcorr, color = "red") +
  geom_vline(xintercept = xcoor_from_original_sample+ee_estim_xcorr, color = "red") +
  geom_vline(xintercept = xcorr_quantile[1], color = "blue") +
  geom_vline(xintercept = xcorr_quantile[2], color = "blue")

g_bootstrap

ee_estim_xcorr

```
