---
title: "tarea_09, Thomas M. Rudolf"
output: html_document
date: "2023-10-13"
---

```{r setup, include=FALSE}
knitr::opts_chunk$set(echo = TRUE)

library(tidyverse)
library(patchwork)
```


#### Ejercicio 1: crear funcion de verosim ####
# con el ejemplo de numéro de errores


```{r}
crear_log_verosim <- function(n=500, n_err){
  # n es tamaño de muestra 
  # n_err el número de errores detectados (datos)
  n_corr <- n - n_err
  log_verosim <- function(p){
    n_err * log(p) + n_corr * log(1-p)
  }
}
```

## Pregunta: ¿qué devuelve esta función?
La funcíon regresa la probabilidad de un evento (en logaritmo naturalis - ln).
######################
## Utiliza esta función para construir la función
## de log verosimilitud cuando los datos observados
## son n = 500, y le número de errores observados es 121

## aquí tu codigo
```{r}
n <- 500
n_err <- 121
p = 121/500
log_vero <- crear_log_verosim(500, 121)
```


## Pregunta: ¿de qué parámetros depende esta ultima función?
La función **log_verosim** es una funcion "simbolico" (así se llamaria en Matlab) de la función **crear_log_verosim**. El parametar que hay que definir es la probabilidad p y se varía enter 0 y 1 en deltas de 0.001. 
## ¿Dónde quedaron los datos observados?
En la funciòn **crear_log_verosim**. 
#######################
# Usa max verosimilitud para estimar el porcentaje de errores
# en la tabla de datos de donde se sacó la muestra
# usa la función optimize

# rellena

```{r}
sol <- optimize(log_vero, c(0, 1), maximum = TRUE)
sol$maximum
```

########################
# grafica la funcion de verosimilitud para p entre cero y uno
```{r}
grafica_tbl <- tibble(p = seq(0, 1, 0.001)) %>% 
  mutate(prob = log_vero(p) )
  
g1<-ggplot(grafica_tbl, aes(x = p, y = prob)) +
  geom_line() + 
  geom_vline(xintercept = sol$maximum, color="red")
g1
```


#############################
# Repite el ejercicio anterior si observas 317 errores
```{r}
log_vero <- crear_log_verosim(500, 317)
sol2 <- optimize(log_vero, c(0, 1), maximum = TRUE)
sol2$maximum

grafica_tbl2 <- tibble(p = seq(0, 1, 0.001)) %>% 
  mutate(prob = log_vero(p) )
  
g2<-ggplot(grafica_tbl2, aes(x = p, y = prob)) +
  geom_line() + 
  geom_vline(xintercept = sol2$maximum, color="red")
g2
```

#### Ejercicio 2: normal ####

## Estimación de parámetros de una distribución normal
# 1. Considera una muestra de variables aleatorias Gaussianas 
# Escribe la verosimilitud para una muestra de tamaño n y después escribe la 
# función de log-verosimilitud.


## 2. Generamos una mu y una sigma al azar para que 
## no sepamos cuáles son

#fijamos semilla
```{r}
set.seed(1234)
m <- runif(1, 5, 10) # media entre 5 y 10
desv_est <- runif(1, 0, 2) # desviación estándar entre 0 y 2
```


#simulamos una muestra con la que trabajaremos.

```{r}
x <- rnorm(150, mean = m, sd = desv_est)
```

#########################################
## 2. Checa tus datos usando un histograma


```{r}
ggplot()
```


## Primero estima a ojo por dónde creen que esté
## la media y la desviación estándar

###########################
## 3. Estima la media y la desviación estándar usando estimador plug-in

```{r}
media_est <- 
  de_est <-
```


  
###############
## 4. Escribe una función que regrese la función de verosimilitud dado una
# muestra (revisa las notas en la sección de más de un parámetro)

## 5. Usa la función del paso anterior para crear una función de verosimilitud
# que dependerá de mu y sigma

## 6.Optimiza y compara tus estimaciones con las del paso 3

