---
editor_options:
  markdown:
    wrap: 72
---

# 13. Poisson-Gamma (Bayes Rules)

Revisa el ejemplo de modelo Poisson de las notas. Sea λ el número
promedio de goles en el mundial de futból de mujeres. Analizaremos λ
usando el modelo Gamma-Poisson donde Xi es el número observado de goles
en una muestra de juegos del mundial:

Xi\|λ ∼ Poisson(λ),X1,...,Xniid

λ ∼ Gamma(1, 0.25)

```{r}
library(tidyverse)
library(gt)
```

a.  Simula de la distribución inicial para describir el conocimiento
    inicial de λ. Reporta un intervalo del 95% y la media.

```{r}
lambda_init = 3 #(3 goales aporx)
N_init =10000
goals_inicial <- rpois(N_init, lambda_init)
qq_goals_inicial <- quantile(goals_inicial, c(0.95))
mgoals <- mean(goals_inicial)
result_init <- tibble(qq95per = qq_goals_inicial, mgoals=mgoals, 
                      colnames(c('qq 95%', 'mean') )) %>% gt()
(result_init)
```

a.  ¿Poqué sería razonable utilizar un modelo Poisson para los datos Xi?

    No hay medio goles, entonces los partidos van a termiar en numeros
    interger.

b.  Los datos wwc_2019_matches incluídos en el paquete fivethirtyeight
    incluyen información del número de goles por equipo del
    mundial 2019. Describe, y grafica el número total de goles.

```{r}
library(fivethirtyeight)
col_name <- c("team", "score")
data_goals_per_team1 <- wwc_2019_matches %>%  select(team1,score1)
colnames(data_goals_per_team1) <- col_name
data_goals_per_team2 <- wwc_2019_matches %>%  select(team2,score2) 
colnames(data_goals_per_team2) <- col_name
data_goals_per_team <- rbind(data_goals_per_team1, data_goals_per_team2)

data_goals_per_team_grouped <- data_goals_per_team %>% 
  group_by(team) %>% 
  summarise(total_goals = sum(score))

ggplot(data_goals_per_team_grouped, aes( x = team, y= total_goals)) +
  geom_point() +
  theme(axis.text.x = element_text(angle=45, hjust = 1)) +
  ylab("total goals per team") + 
  labs(title ="Plots the number of all goals during the turnament.")
data_goals_per_team_grouped %>% gt()
```

a.  Identifica la distribución posterior de λ y calcula un intervalo del
    95% de credibilidad para λ.

```{r}
lamb <- rpois(250, 7)
crear_sim_rep <- function(x)
{
    n <- length(x)
    sim_rep <- function(rep){
      lambda <- rgamma(1, sum(x) + 1, n + 0.1)
      x_rep <- rpois(n, lambda)
      tibble(rep = rep, x_rep = x_rep)
  }
}
sim_rep <- crear_sim_rep(lamb)
lineup_tbl <- map(1:5, ~sim_rep(.x)) %>% 
  bind_rows() %>% 
  bind_rows(tibble(rep=6, x_rep = lamb))
ggplot(lineup_tbl, aes(x = x_rep))  +
  geom_histogram(bins = 15) +
  facet_wrap(~rep)
```

a.  Simula de la distribución predictiva posterior para diagnosticar si
    el modelo Poisson es apropiado para nuestros datos (revisa el
    ejemplo de clase, deberás simular conjuntos de datos del mismo
    tamaño que los datos observados.

```{}
```

a.  Utiliza la distribución predictiva posterior para crear un intervalo
    del 95% para una nueva observación.
