
```{r}
library(tidyverse)
```
## Introducción

En esta tarea encontrarás la respuesta al primer ejercicio de la tarea 9, 
y la continuación con preguntas de bootstrap paramétrico

*Entrega:* martes 31 octubre por correo (usual)

### Ejercicio 1: 
crear funcion de verosim con el ejemplo de numéro de errores


```{r}
crear_log_verosim <- function(n, n_err){
  # n es tamaño de muestra 
  # n_err el número de errores detectados (datos)
  n_corr <- n - n_err
  log_verosim <- function(p){
    n_err * log(p) + n_corr * log(1-p)
  }
}
```

 *Pregunta:* ¿qué devuelve esta función?
 *R:* devuelve una función de un parámetro

 Utiliza esta función para construir la función
 de log verosimilitud cuando los datos observados
 son n = 500, y le número de errores observados es 121

 aquí tu codigo
```{r}
log_v <- crear_log_verosim(n = 500, n_err = 121)
```




 Usa max verosimilitud para estimar el porcentaje de errores
 en la tabla de datos de donde se sacó la muestra
 usa la función optimize

```{r}
optim <- optimize(log_v, interval = c(0, 1), maximum = TRUE)
optim
```

### Grafica la funcion de verosimilitud para p entre cero y uno.
```{r}
grafica_tbl <- tibble(p = seq(0, 1, 0.001)) %>% 
  mutate(log_verosimiltud = map_dbl(p, log_v))
ggplot(grafica_tbl, aes(x = p, y = log_verosimiltud)) +
  geom_line() +
  geom_vline(xintercept = optim$maximum, color = "red")
```

### Repite el ejercicio anterior si observas 317 errores

```{r}
log_v <- crear_log_verosim(n = 500, n_err = 317)

optim <- optimize(log_v, interval = c(0, 1), maximum = TRUE)
optim

grafica_tbl <- tibble(p = seq(0, 1, 0.001)) %>% 
  mutate(log_verosimiltud = map_dbl(p, log_v))
ggplot(grafica_tbl, aes(x = p, y = log_verosimiltud)) +
  geom_line() +
  geom_vline(xintercept = optim$maximum, color = "red")
```


## Boostrap paramétrico

### Ejercicio 2 
 Ahora calculamos error estándar para el ejercicio anterior usando bootstrap paramétrico

*Paso 1 y 2*: argumenta que el paso 1 y 2 ya lo hicimos arriba
*R:* Como ya tenemos la funcion de un parametro (crear_log_verosim) y igual ya tenemos muestras.
*Pregunta:* ¿cuál es tu estimador puntual?
*R:* la funcion "optim <- optimize(log_v, interval = c(0, 1), maximum = TRUE)" me optimiza/estima el valor de p y su valor de la funcion.



*Paso 3:* la siguiente función simula bajo nuestro modelo teórico

```{r}
sim_modelo <- function(p, n){
  # rellena: qué es p y n
  # p es la probabilidad que occure un error
  # n es el numero de observaciones
  muestra <- rbinom(n, 1, p)
  n_errores <- sum(muestra)
  n_errores
}
```


*Pregunta:* Investiga la función rbinom, ¿qué hace?
*R:* La función rbinom(n , size, p) regresa valores n valores que pertenecen a la distribución binominal. El valor p es la probabilidad que occure el un valor entre 0 y "size".

Calcula una simulación de estos datos, con alguna p y n fijas

```{r}
n = 500
p = 0.4
sim <- sim_modelo(p, n)
sim
# just for the fun of it.
sim_n <- map_dbl(1:20, ~sim_modelo(p, n))
sim_n
# should be close to 200 (n*p)
(mean(sim_n))
```



*Paso 4:* Enchufa tu estimador puntual de max verosimilitud y simula 3 mil observaciones

*R tu codigo aqui:*
```{r}
rep_boot <- function(rep, crear_log_verosim, p, n){
  muestra_bootstrap <- sim_modelo(p, n)
  log_p_boot <- crear_log_verosim(n, round(muestra_bootstrap))
  # optimization
  res_boot <- optimize(log_p_boot, c(0,1), maximum = TRUE)
}
N = 3000
p_init = 0.4
n = 500
sample_boot <- sim_modelo(p_init, N)
reps_boot <- map_dfr(1:N, ~rep_boot( crear_log_verosim, p_init, n, rep = ".id"))
reps_boot
```




#############################
## Paso 5: calcula el estimador de max verosimilitud para
## cada simulación

## tu codigo aqui
```{r}
encontrar_mv <- function(n, n_err){
  # log_ver <- #########
  # res <- optimize( , c(0, 1) , maximum = TRUE)
}
```



*Verifica que los valores que generaste son proporciones entre 0 y 1*

```{r}
idx_bigger_than_1 <- (reps_boot$maximum > 1)
idx_smaller_than_0 <- (reps_boot$maximum < 0)
reps_boot$maximum[idx_bigger_than_1 == TRUE]
reps_boot$maximum[idx_smaller_than_0 == TRUE]
```
*R:* Tdos los valores estàn dentro de [0,1]

*Paso 6:* resumen

*R:* grafica un histograma de la distribución bootstrap
```{r}
ggplot(reps_boot, aes(x = maximum))+
  geom_histogram(bins=50)+
  geom_vline(xintercept = mean(reps_boot$maximum), colour = "red")
```




*Calcula el error estándar de tu estimacion de max verosimilitud*


*R:  tu codigo aquí*

```{r}
library(gt)
sd_reps_boot <- sd(reps_boot$maximum)
mean_reps_boot <- mean(reps_boot$maximum)
results <- tibble(parameter = c("prob", "sd_prob"), 
                  estimator = c(mean_reps_boot, sd_reps_boot)) %>% 
  column_to_rownames(var = "parameter") 
results
```


