---
title: "Tarea - 2"
author: "Thomas M. Rudolf"
output:
  html_document: default
  pdf_document: default
  word_document: default
---

```{r, include=FALSE}
knitr::opts_chunk$set(error = TRUE)
```


Responde esta tarea, para evaluar el código de las secciones grises persiona
Cmd/Ctrl enter sobre la línea de código a evaluar. 

Cuando termines la tearea puedes presionar el botón de Knit que está en 
la aprte superior (abajo de donde dice tarea-eda-2.Rmd) para crear un 
documento html, como alternativa puedes
pegar tus resultados en un documento externo.

Envía tu tarea como docuemnto (pdf o html) con código y texto describiendo lo que
observas.

Recuerda cargar los paquetes que vas a usar:

```{r}
library(tidyverse)
library(readr)
library(plotly)
```


### Series de tiempo

Consideramos la ventas semanales de un producto a lo largo de 5 años, 
transformaremos la variable de ventas utilizando el logaritmo. 

1. Describe que observas en la gráfica.
Se puede observar que las ventas tienen una tendencia creciente. Tal vez no línea, sino cuadrático con un posible máximo entre 200 y 300. Adicionalmente, se nota que hay un comportamiento periódico en intervalos de 50 (0-50, 50-100, etc.) (ciclicidad) con un pico en la mitad del intervalo (+25 o +75) o un poco más después (estacionalidad). Este podría ser un senos entre 0 y pi o una polinomio de orden 2 o más con un máximo en la posición indicado.
```{r, fig.width=5.5, fig.height = 3}
ventas <- read_csv("ventas_semanal.csv")
head(ventas)

ggplot(ventas, aes(x = period, y = log(sales.kg))) + 
  geom_line(linewidth = 0.3)
```

Usaremos suavizamiento con curvas loess para capturar los distintos tipos de variación que observamos en la serie. 

2. Utiliza un suavizador *loess* para capturar la tendencia de la serie.

```{r}
ajuste_trend_1 <- loess(log(sales.kg) ~ period, ventas, span = 0.5,
                        degree = 1)

ventas <- ventas |> 
  add_column(trend_1 = ajuste_trend_1$fitted,
             res_trend_1 = ajuste_trend_1$residuals)

               
g0 <- ggplot(ventas, aes(x=period, y=log(sales.kg))) +
  geom_line(alpha = 0.2) +
  geom_line(aes(y = trend_1), colour = "red", size = 1.2) + xlab("días") +
  labs(caption = "Suavizamiento apropiado")
g0
```


3. Ahora calcula los residuales de este ajuste y descríbelos
mediante un suavizamiento más fino (menos suave). Verifica que se ha estimado la mayor
parte de la tendencia, e intenta capturar la variación estacional de los 
residuales.

Como se puede observar, la variación estacional parece un seno. El valor span = 0.2 da un buen resultado usando una relación cuadrática (red line). Usando el valor de 0.1 para span (green line) todavía más detallado. Un valor menos a span = 0.1 no llega a mejores resultados, y mantiene más ruido.

```{r}
periodic_res2_02 <- loess(res_trend_1 ~ period, ventas, span=0.2, degree = 2)
periodic_res2_01 <- loess(res_trend_1 ~ period, ventas, span=0.1, degree = 2)

g1 <- ggplot(ventas, aes(x=period, y=res_trend_1)) +
  geom_line(alpha = 0.2) +
  geom_line(aes(y = fitted(periodic_res2_02)), colour = "red", size = 1.2) +
  geom_line(aes(y = fitted(periodic_res2_01)), colour = "green", size = 1.2) 
periodic_res2 <- periodic_res2_01
g1
```


4. Grafica los residuales obtenidos después de ajustar el componente 
estacional para estudiar la componente de mayor frecuencia.

```{r}
ventas <-ventas |> 
  add_column(periodic = periodic_res2$fitted, 
             periodic_res = periodic_res2$residuals)
g2 <- ggplot(ventas, aes(x=period, y=periodic), colour = "green", size = 1.0) +
  geom_line(alpha = 0.2) +
  geom_line(aes(y = periodic_res), colour = "red", size = 0.8)
g2
```


5. (opcional) Visualiza el ajuste, genera una gráfica de páneles, en cada uno muestra
una componente de la serie de tiempo y los residuales.

```{r}

ventas |< mutate(ventas, components = c("trend_1", "periodic_res"))
g3 <- subplot(g0, g1, g2) |> 
  layout(title = 'separeted tends: tendency, periodic, rest')

annotations = list( list(text = "tendency",showarrow = FALSE),
  list( text = "periodic",  showarrow = FALSE), 
  list( text = "res",  showarrow = FALSE))

g3 |> layout(annotations = annotations)
g3
```

